臺灣嘉義地方法院民事判決　　　　　　　100年度訴字第390號
原　　　告　劉和廣
原　　　告　劉張素描
共　　　同
訴訟代理人　劉興文律師
被　　　告　楊尚龍
被　　　告　簡薪育
上列當事人間請求損害賠償事件，係原告於本院100 年度嘉簡字
第793 號傷害刑事案件提起附帶民事訴訟（100 年度嘉簡附民字
第11號），經本院刑事庭於民國100 年5 月31日裁定移送前來，
於民國100 年8 月23日言詞辯論終結，本院判決如下：
    主      文
被告應連帶給付原告劉和廣新臺幣壹萬元，及自民國一００年六
月八日起至清償日止，按週年利率百分之五計算之利息。
被告楊尚龍應給付原告劉張素描新臺幣壹萬元，及自民國一００
年六月八日起至清償日止，按週年利率百分之五計算之利息。
原告其餘之訴均駁回。
訴訟費用由被告連帶負擔百分之一，被告楊尚龍負擔百分之一，
餘由原告負擔。
本判決第一項得假執行，但被告如以新臺幣壹萬元預供擔保後，
得免為假執行。
本判決第二項得假執行，但被告楊尚龍如以新臺幣壹萬元預供擔
保後，得免為假執行。
原告其餘假執行之聲請均駁回。
    事實及理由
甲、原告主張：(一)被告楊尚龍在嘉義縣民雄鄉從事殯葬業，被告
    二人係朋友關係。原告劉張素描、劉和廣二人為母子，於民
    國99年3 月間，向嘉義縣政府民政處檢舉被告楊尚龍在嘉義
    縣民雄鄉東湖村東勢湖210 號住處從事不法殯葬業，嘉義縣
    政府民政處宗教禮俗科科員余福明遂於99年3 月12日11時10
    分許，會同嘉義縣民雄鄉鄉公所人員及原告二人一同前往上
    址稽查，惟並未發現有任何不法情事，嗣原告劉和廣欲再行
    入內察看，因而與被告楊尚龍發生爭執，被告二人竟基於傷
    害他人身體之犯意聯絡，共同徒手毆打原告劉和廣，致其受
    有左側胸部及右側臉頰瘀腫等傷害。被告楊尚龍復另行起意
    ，徒手毆打原告劉張素描，致其受有左上臂挫傷淤青之傷害
    ，並嗣經嘉義地方法院檢察署以99年度偵字第42531 號起訴
    ，由本院院刑事庭審理在案。(二)被告二人之前開行為致原告
    劉和廣受有上述傷害，不敢到田裡耕作，以致現在是休耕，
    原告劉和廣幾乎精神崩潰，仍打起精神努力工作照顧父親，
    但其精神上自受打擊而痛苦不堪，而原告劉張素描因被告楊
    尚龍之行為致受有上述傷害，被告楊尚龍年輕氣盛，卻毆打
    原告劉張素描，使原告劉張素描整日精神惶恐，致精神上受
    打擊而痛苦不堪，爰依民法第184 條第1 項後段及第195 條
    第1 項、第3 項之規定請求被告二人連帶給付原告劉和廣新
    台幣（下同）80萬元、被告楊尚龍給付原告劉張素描80萬元
    之精神慰撫金等語，並聲明：被告應連帶給付原告劉和廣80
    萬元，及自起訴狀繕本送達翌日起至清償日止按年息百分之
    五計算之利息；被告楊尚龍應給付原告劉張素描80萬元，及
    自起訴狀繕本送達翌日起至清償日止按年息百分之五計算之
    利息；願供擔保請准宣告假執行。
乙、被告方面：
一、被告楊尚龍則以：按因故意或過失，不法侵害他人之權利者
    ，應負損害賠償責任。至賠償之數額，自應視其實際所受損
    害之程度以定其標準，如實際確已受有損害，而其數額不能
    為確切之證明者，法院自可依其調查所得，斟酌情形為之判
    斷（最高法院18年上字第2746號判例參照）。本件原告等未
    提出醫療單據，由其提出之診斷證明書可知其受傷輕微，原
    告等請求各80萬元的慰撫金賠償，顯無理由。又損害之擴大
    ，被害人與有過失者，法院得減輕賠償金額或免除之，民法
    第217 條第1 項定有明文，原告等為達讓被告買受其土地之
    目的，一再至縣政府檢舉被告違法，不斷騷擾挑釁被告，被
    告並無任何不法情事，原告仍強行進入被告住家攝影，被告
    才因一時衝動誤觸法律，原告等對此損害之發生與有過失等
    語資為抗辯，並聲明：原告之訴駁回；如受不利之判決，請
    准供擔保免為假執行。
二、被告簡薪育未為聲明及陳述。
丙、得心證之理由
一、被告簡薪育經合法通知，未於言詞辯論期日到場，核無民事
    訴訟法第386 條各款所列情形，爰依原告之聲請，由其一造
    辯論而為判決。
二、原告主張如前開甲、(一)所示之事實，為被告楊尚龍所不爭執
    ，復據本院調取本院100 年度嘉簡字第793 號傷害案件卷宗
    查明無訛，應為可採。
三、按「因故意或過失，不法侵害他人之權利者，負損害賠償責
    任。故意以背於善良風俗之方法，加損害於他人者亦同。」
    、「數人共同不法侵害他人之權利者，連帶負損害賠償責任
    。」、「不法侵害他人之身體、健康、名譽、自由、信用、
    隱私、貞操，或不法侵害其他人格法益而情節重大者，被害
    人雖非財產上之損害，亦得請求賠償相當之金額。」民法第
    184 條第1 項、第185 條第1 項前段、民法第195 條第1 項
    前段分別定有明文。被告二人共同不法毆打原告劉和廣致其
    受有前開傷害，自係共同不法侵害原告劉和廣之身體權，而
    應連帶賠償原告劉和廣所受之損害。被告楊尚龍另毆打原告
    劉張素描致其受有前開傷害，係不法侵害原告劉張素描之身
    體權，亦應負損害賠償責任。是原告二人依民法第195 條第
    1 項前段規定，請求被告賠償相當金額之精神慰撫金，自屬
    有據。
四、次按以人格權遭遇侵害，受有精神上之痛苦，而請求慰藉金
    之賠償，其核給之標準，須斟酌雙方之身分、資力與加害程
    度及其他各種情形核定相當之數額。且所謂「相當」，應以
    實際加害、被害情形是否重大及被害人之身分、地位與加害
    人之經濟情況等關係定之。經查原告劉和廣為國中畢業，務
    農，原告劉張素描為國小畢業，目前無業；被告楊尚龍國中
    肄業，現從事殯葬業等情，為到場之兩造所不爭執，另被告
    簡薪育為國中肄業，目前擔任司機等情，亦經其於警詢時陳
    明在案（見嘉義縣警察局民雄分局嘉民警偵字第0990007171
    號卷第7 頁）。另查原告劉和廣於98年、99年有薪資所得各
    66,600元、8,300 元，無財產；原告劉張素描於98年、99年
    各有利息所得4,119 元、3,625 元，有投資225,000 元；被
    告楊尚龍雖無所得資料，但有房屋、田賦等財產，價值合計
    4,478,816 元；被告簡薪育則於99年有營利所得2,250 元，
    但無財產等情，有稅務電子閘門財產所得調件明細表可按（
    見本院卷第9 頁至第23頁）。本院斟酌被告所施前開侵權行
    為之態樣，原告受害之情形及兩造之學經歷及經濟狀況等一
    切情事，認原告得請求賠償之精神慰撫金各以1 萬元為適當
    ，逾此範圍之請求實屬過高，不能准許。
五、復按「損害之發生或擴大，被害人與有過失者，法院得減輕
    賠償金額，或免除之。重大之損害原因，為債務人所不及知
    ，而被害人不預促其注意或怠於避免或減少損害者，為與有
    過失。」民法第217 條第1 項固有明文。惟所謂被害人與有
    過失係指被害人苟能盡其善良管理人之注意，即得避免其損
    害之發生或擴大，而竟不注意之意。而「雙方互毆乃雙方互
    為侵權行為，與雙方行為為損害之共同原因者有別，無民法
    第二百十七條過失相抵原則之適用。」最高法院著有68年台
    上字第967 號判例可參，乃認互毆係雙方互相之侵權行為，
    縱然係被害人先毆打相對人（加害人），相對人始予以反擊
    ，亦不能認被害人所受損害係自行招惹而與有過失。準此判
    例意旨，被告楊尚龍主張本件係因原告為達讓被告買受其土
    地之目的，一再檢舉被告違法，不斷騷擾挑釁被告，且強行
    進入被告住家攝影，被告才因一時衝動而為前開行為等情縱
    然屬實，亦無從據此認定原告就其所受前開損害與有過失，
    是被告抗辯原告與有過失，應減輕其賠償金額云云，自非可
    採。
六、末按給付無確定期限者，債務人於債權人得請求給付時，經
    其催告而未為給付，自受催告時起，負遲延責任。其經債權
    人起訴而送達訴狀，或依督促程序送達支付命令，或為其他
    相類之行為者，與催告有同一之效力；遲延之債務，以支付
    金錢為標的者，債權人得請求依法定利率計算之遲延利息；
    應付利息之債務，其利率未經約定，亦無法律可據者，週年
    利率為百分之五，為民法第229 條第2 項、第233 條第1 項
    前段、第203 條所明定。本件係屬侵權行為損害賠償之債，
    屬給付無確定期限者，且係以支付金錢為標的，本件起訴狀
    繕本於100 年6 月7 日送達於被告，有送達證書附卷可稽，
    則原告依前揭法律規定，就被告應連帶給付或應給付之上開
    金額，請求自起訴狀繕本送達於被告之翌日即100 年6 月8
    日起至清償日止，按法定利率即週年利率百分之五計算之利
    息，自屬有據。
七、從而，原告劉和廣依侵權行為之法律關係，請求被告連帶給
    付1 萬元，及自100 年6 月8 日起至清償日止，按週年利率
    百分之五計算之利息；原告劉張素描依侵權行為之法律關係
    ，請求被告楊尚龍給付1 萬元，及自100 年6 月8 日起至清
    償日止，按週年利率百分之五計算之利息等部分，均為有理
    由，應予准許。原告二人所為超過前開應准許範圍之請求，
    於法無據，應予駁回。
八、本件判決所命被告給付之金額未逾50萬元，依民事訴訟法第
    389 條第1 項第5 款規定，應依職權宣告假執行，是就此部
    分，原告雖陳明願供擔保請求宣告假執行，惟應認其僅係促
    請本院為上開宣告假執行職權之發動而已，應由本院依職權
    為假執行之宣告；被告楊尚龍已陳明願供擔保請求宣告免為
    假執行，爰由本院酌定相當擔保金額，准許之；至於被告簡
    薪育部分，則由本院酌定相當擔保金額，依職權宣告於供所
    定擔保後，亦得免為假執行。原告二人其餘之訴既經駁回，
    其假執行之聲請亦失所附麗，應併駁回之。
九、本件事證已臻明確，兩造其餘攻擊防禦方法核與判決結果不
    生影響，爰不一一論述，併此敘明。
丁、訴訟費用負擔之依據：民事訴訟法第79條、第85條第1 項前
    段、第2 項。
中    華    民    國    100   年    8     月    30    日
                  民事第一庭  法  官  林望民
以上正本係照原本作成
如對本判決上訴須於判決送達後20日內向本院提出上訴狀
中    華    民    國    100   年    8     月    30    日
                              書記官  吳明蓉